臺灣臺北地方法院民事裁定　　　　　　100年度監宣字第136號
聲　請　人　簡梅英
相　對　人　雷雲霄
關　係　人　姚清美
上列聲請人對於相對人聲請監護宣告事件，本院裁定如下：
    主  文
宣告雷雲霄（男、民國六十二年八月十一日生、身分證統一編號
：Z000000000號）為受監護宣告之人。
選定簡梅英（女、民國四十四年五月一日生、身分證統一編號：
Z000000000號）為受監護宣告之人之監護人。
指定姚清美（女、民國四十年二月一日生、身分證統一編號：Z000000000號）為會同開具財產清冊之人。
聲請費用由受監護宣告之人負擔。
    理  由
一、本件聲請意旨略以：聲請人簡梅英為相對人雷雲霄之母，相
    對人患有出血性腦中風等症，經延醫診治，至今毫無起色，
    現已不能為意思表示或受意思表示，無能力處理自己之事務
    ，為此聲請對相對人為監護之宣告，並另行選定聲請人為相
    對人之監護人，指定關係人姚清美為相對人之會同開具財產
    清冊之人。
二、按對於因精神障礙或其他心智缺陷，致不能為意思表示或受
    意思表示，或不能辨識其意思表示之效果者，法院得因本人
    、配偶、四親等內之親屬、最近一年有同居事實之其他親屬
    、檢察官、主管機關或社會福利機構之聲請，為監護之宣告
    ；法院為監護之宣告時，應依職權就配偶、四親等內之親屬
    、最近一年有同居事實之其他親屬、主管機關、社會福利機
    構或其他適當之人選定一人或數人為監護人，並同時指定會
    同開具財產清冊之人。法院為前項選定及指定前，得命主管
    機關或社會福利機構進行訪視，提出調查報告及建議。監護
    之聲請人或利害關係人亦得提出相關資料或證據，供法院斟
    酌；法院選定監護人時，應依受監護宣告之人之最佳利益，
    優先考量受監護宣告之人之意見，審酌一切情狀，並注意下
    列事項：(一)受監護宣告之人之身心狀態與生活及財產狀況。
    (二)受監護宣告之人與其配偶、子女或其他共同生活之人間之
    情感狀況。(三)監護人之職業、經歷、意見及其與受監護宣告
    之人之利害關係。(四)法人為監護人時，其事業之種類與內容
    ，法人及其代表人與受監護宣告之人之利害關係。民法第十
    四條第一項、第一千一百十一條及第一千一百十一條之一分
    別定有明文。
三、經查，聲請人所主張之事實，業據其提出診斷證明書、戶籍
    謄本為證，而本院於鑑定人即臺北市立聯合醫院忠孝院區陳
    大申醫師前訊問相對人之心神狀況，鑑定人鑑定意見認為根
    據相對人家族史、過去生活史、病史、目前身體狀況及臨床
    精神狀態結果，認為相對人因高血壓合併腦內出血與慢性器
    質性腦症候群，現處於意識障礙完全昏迷的狀態，以致自我
    照顧、溝通能力、一般智能及判斷力、思想知覺及日常生活
    等功能均受嚴重影響，其精神狀態及認知能力已達心神喪失
    ，致不能為意思表示或受意思表示或不能辨識其意思表示之
    效果，致不能處理自己事務之程度，無法管理處分自己財產
    ，需由專人監護，且其精神、意識障礙應無回復之可能性，
    預後不佳等語（參見本院一百年六月二日訊問筆錄及臺北市
    立聯合醫院忠孝院區同年月八日函附之精神鑑定報告書）。
    是相對人因精神障礙或其他心智缺陷，致不能為意思表示或
    受意思表示，或不能辨識其意思表示之效果，爰為相對人監
    護之宣告。
四、再者，本院囑託臺北市政府社會局就本件選定監護人進行訪
    視，並提出調查報告及建議。經查：
  (一)就支持系統而言：聲請人照顧三名子女多年，其具備樂觀、
    堅強之內在特質，且有良好之人際關係與親友支持。聲請人
    平時會與案妻、案手足、關係人即案堂姑姚清美討論相對人
    醫療狀況與後續照顧安排，案姨們與案舅雖住外縣市，但亦
    會與聲請人保持電話聯繫，關心相對人病況並提供聲請人申
    請補助等資訊與情緒支持。聲請人與附近鄰居、宮廟與當地
    里長關係熟絡，可透過親友與當地重要人士獲得資訊與協助
    ，其非正式支持充足。聲請人已得知可協助相對人申請身障
    手冊，但對於其他福利資訊或機構照顧等資訊較為缺乏，社
    工訪視期間已提供聲請人宣傳單張與福利諮詢聯絡方式，以
    補充其資訊之不足。
  (二)就家庭動力方面：聲請人會主動與案妻、案手足討論相對人
    的狀況，案家內部資訊皆能流通，關乎相對人醫療決策與照
    顧安排，則由聲請人與案妻討論決定，但主要決策者為聲請
    人。案妹因撫育二名子女並從事臨時工，較不易提供實質的
    照顧或經濟協助，案弟仍就學中，短期內亦無法長時間協助
    相對人未來的在家照顧，現案手足主要是給予聲請人與案妻
    情緒支持，然案手足因共同成長，情感連結強。聲請人、相
    對人間親子關係、相對人與案妻之夫妻關係以及聲請人與案
    妻之婆媳關係皆屬顯得親密、和諧，無緊張或衝突的情形，
    未來若相對人返家照顧，案家應有討論照顧安排與分工之能
    力。
  (三)就監護能力及照顧計畫之可行性而言：聲請人自行經營清潔
    公司多年，為相對人主要生計者，收入來源穩定，現尚有存
    款可支付家中開銷與醫療費用，目前生活無虞，原本即與相
    對人共同生活，會協助相對人、案妻與案女之經濟與日常生
    活。聲請人與相對人、案妻、案女同住，清楚相對人的性格
    與生活習慣，亦會主動與案妻、案手足討論相對人之照顧安
    排，雖提及相對人病況仍相當憂心，但對於相對人於忠孝醫
    院出院後與長期照顧安排可能性，已有初步想法，目前預定
    以持續住院為優先，再視其財力安排機構或在家照顧，若需
    在家照顧，聲請人與案妻將再學習管灌餵食、氣切與鼻胃管
    護理技巧，聲請人之照顧計畫考量保險給付、自身財力與家
    人之照顧能力而做取捨，計畫可行性高。
  (四)就會同開具財產清冊之人而言：關係人與案家相識數十年，
    清楚案家與聲請人狀況，關係人從事壽險業，平時即有理財
    概念，現仍持續就業中，表達能力良好，條理分明。關係人
    現亦了解相對人並無財產與理財需求，但平時即會協助聲請
    人與相對人規畫保單，聲請人與案妻十分信任關係人，關係
    人也極為樂意協助聲請人開具財產清冊，關係人家屬亦支持
    其提供案家協助並且可不定期探視相對人狀況，社工評估由
    關係人擔任開具財產清冊之人並無不合宜之處。
  (五)建議：上述訪視內容與評估意見係依訪視聲請人、相對人、
    關係人、案妻、所得，綜合聲請人財務狀況、聲請人、相對
    人親子互動關係與案妻、關係人之意見，聲請人監護意願與
    能力評估，並無證據顯示聲請人於照顧相對人條件有明顯不
    利之處，亦即聲請人有能力負擔監護相對人之責任，故建議
    由聲請人擔任相對人之監護人。此外，關係人在意願上與能
    力上皆無不適任之處，建議可由關係人擔任會同開具財產清
    冊之人。然本調查報告僅兩次訪視且未訪視案手足所得，乃
    此份訪視報告之限制。
五、本院依民法第一千一百十一條、第一千一百十一條之一規定
    ，參酌聲請人提出之相關資料證據、臺北市政府社會局訪視
    報告書內容，認由聲請人擔任相對人之監護人為適當，爰選
    定簡梅英為雷雲霄之監護人，另指定關係人姚清美為會同開
    具雷雲霄財產清冊之人，以保障雷雲霄之權益。又監護人依
    民法第一千一百十三條準用同法第一千零九十九條之規定，
    於監護開始時，對於受監護宣告人雷雲霄之財產，應會同關
    係人姚清美於二個月內開具財產清冊並陳報法院，併此敘明
    。
六、爰裁定如主文。
中    華    民    國   100    年    6     月    24    日
                         家事法庭法  官  文衍正
以上正本係照原本作成。
監護宣告部分不得抗告。
如不服本裁定選定監護人及指定會同開具財產清冊之人部份，應
於送達後10日內向本院提出抗告，並繳納抗告費新臺幣1000元。
中    華    民    國   100    年    6     月    24    日
                                 書記官  蔡沛圻